最高法院刑事判決　　　　　　一○○年度台上字第二七七九號
上　訴　人　黃奕銘原名黃文忠.
選任辯護人　蔡將葳律師
上列上訴人因違反毒品危害防制條例等罪案件，不服台灣高等法
院高雄分院中華民國九十九年二月十日第二審判決（九十八年度
上訴字第一六○四號，起訴案號：台灣高雄地方法院檢察署九十
七年度偵緝字第二九六○號〈原判決漏載〉、九十八年度偵字第
一四八○二號〈第一審判決漏載〉），提起上訴，本院判決如下
：
    主  文
上訴駁回。
    理  由
一、關於幫助販賣第二級毒品二罪部分：
按刑事訴訟法第三百七十七條規定，上訴於第三審法院，非以判
決違背法令為理由，不得為之。是提起第三審上訴，應以原判決
違背法令為理由，係屬法定要件。如果上訴理由書狀並未依據卷
內訴訟資料，具體指摘原判決不適用何種法則或如何適用不當，
或所指摘原判決違法情事，顯與法律規定得為第三審上訴理由之
違法情形，不相適合時，均應認其上訴為違背法律上之程式，予
以駁回。本件上訴人黃奕銘上訴意旨略稱：(一)、證人黃紀紳於警
詢時就上訴人之介紹行為、所購買毒品之價格、地點等與本件幫
助販賣第二級毒品部分有重要關係事項之陳述，與其嗣於第一審
中之證述不符，原判決僅憑該證人於警詢中之陳述距案發時較近
，事後又有承受外界干擾而受污染之虞，即謂黃紀紳於警詢時之
陳述具有特別可信之情況而有證據能力，對該證人於審判中業經
具結、詰問程序而足以擔保其真實及憑信性之證述，則恝置不論
，所為論斷顯與刑事訴訟法第一百五十九條之二規定相違背。(二)
、依原判決所載「上訴人與證人李淑琴（另案經判刑確定）自民
國九十五年十二月二十四日起至九十六年一月三十一日止之短短
一個月餘，即有四十次之通聯紀錄」，及「上訴人與黃紀紳自九
十五年十二月二日起至九十六年二月二日止之短短二個月期間，
有多達三百餘次之通聯紀錄」等理由觀之，上訴人與黃紀紳交往
之密切程度，顯然遠甚於李淑琴，原判決復謂因黃紀紳先提起第
二級毒品甲基安非他命（下稱安非他命）之事，上訴人始表示其
可買到安非他命，是縱認上訴人有幫助行為，應僅是幫助黃紀紳
取得安非他命以供吸食，非在幫助李淑琴販賣安非他命，原判決
認定上訴人有幫助李淑琴販賣第二級毒品之犯意，亦難認適法。
(三)、原判決引用黃紀紳於警詢中所陳：「綽號『淑琴』之女子免
費提供安非他命供黃文忠吸食」、「我之前曾於九十五年十二月
初某日晚上二十三、二十四時許，在高雄縣（市）林園鄉○區○
○○路五十一巷一八五號看到黃文忠以少量安非他命放在玻璃管
內火烤產生煙霧後吸食」等語，據謂上訴人因介紹、引見黃紀紳
向李淑琴購買安非他命，即可獲得李淑琴免費提供該毒品予其施
用之不法利益。然對黃紀紳究係如何知悉李淑琴有免費提供安非
他命予上訴人？李淑琴免費提供安非他命予上訴人，究與黃紀紳
向李淑琴購買安非他命有何關聯？此均關乎上訴人有無幫助李淑
琴販賣第二級毒品之犯行，原判決未予查明及說明，並嫌調查未
盡及理由不備。(四)、黃紀紳於警詢時陳稱其係經上訴人帶領至高
雄縣（市）林園鄉○區○○○路五十一巷一八五號李淑琴住處購
買安非他命有二次，並於九十五年十二月初某日晚上在該處看見
李淑琴免費提供安非他命予上訴人吸食，但嗣於偵查中則改稱不
知上訴人介紹其向李淑琴購買安非他命有無獲得好處；又黃紀紳
於第一審時證稱其向李淑琴購買安非他命二次，一次係在李淑琴
住處附近購買，另一次則由上訴人帶其至李淑琴住處購買，然其
後在台灣高等法院高雄分院九十七年度上訴字第四七七號李淑琴
被訴販賣第二級毒品案件（下稱李淑琴販毒案）審理時，則陳稱
其二次均係在李淑琴住處附近向李淑琴購買，未曾在李淑琴住處
買過。是黃紀紳就其究否到過李淑琴住處及有無在李淑琴住處看
見李淑琴免費提供安非他命予上訴人施用，前後陳述不相一致，
原審未說明其取捨證據之理由，遽採黃紀紳不利於上訴人之陳述
作為判決之基礎，顯有判決理由欠備之違誤云云。
惟查：原判決綜合全案證據資料，本於事實審法院職權推理之作
用，認定上訴人確有其事實欄所載之犯行。因而維持第一審關於
論處上訴人幫助販賣第二級毒品二罪（均依刑法第三十條第二項
規定減輕其刑後，各量處有期徒刑三年八月）罪刑部分之判決，
駁回上訴人該部分在第二審之上訴，已詳細說明其採證認事之理
由。所為論斷，俱有卷證資料可資覆按。對於黃紀紳於警詢時就
上訴人之介紹行為、所購買毒品之價格、地點等與本件幫助販賣
第二級毒品部分案情有重要關係事項之陳述，雖與其嗣於第一審
中之證述不符，但由黃紀紳陳稱其在警詢筆錄製作完成後，已詳
閱筆錄，筆錄中所述均屬實在，警詢時上訴人又未在場，無受不
當外力干擾及內在壓力等外部情況觀之，黃紀紳於警詢時之陳述
如何之具有較可信之特別情況，且為證明犯罪事實存否所必要，
依刑事訴訟法第一百五十九條之二規定而有證據能力；依黃紀紳
之證述，本件雖因其先提及安非他命之事，上訴人始表示可買到
安非他命，但於上訴人介紹、引介其向李淑琴購買安非他命時，
李淑琴即會免費提供安非他命予上訴人施用，上訴人於李淑琴與
黃紀紳尚未熟識之前，又曾主動提供李淑琴之行動電話號碼予黃
紀紳，如何已足認定上訴人係基於幫助李淑琴販賣安非他命之犯
意，並非意在幫助黃紀紳施用安非他命。亦皆已詳加說明。上訴
意旨對原審之前揭論斷，究有何違背經驗法則或論理法則之違法
情形，並未依據卷內資料為具體之指摘，上訴意旨(一)、(二)仍執前
開陳詞，據以指摘原判決為違背法令，係以片面之自我說詞，對
原審採證認事之適法職權行使，並已於理由內說明之事項，漫事
指摘，與法律規定得為第三審上訴理由之違法情形，不相適合。
且查：事實之認定與證據之取捨，乃事實審法院之職權，苟其事
實之認定及證據之取捨，並不違背經驗法則與論理法則，即不容
任意指為違法而執為上訴第三審之理由。又證人之陳述有部分前
後不符，或相互間有所歧異時，究竟何者為可採，法院仍得本其
合理之心證予以斟酌，非謂一有不符或矛盾，即應認其全部均為
不可採信，茍其對基本事實之陳述，與真實性無礙時，則仍非不
得予以採信。依卷附筆錄所載，黃紀紳於警詢時已證陳上訴人有
二次帶其到高雄縣（市）林園鄉○區○○○路五十一巷一八五號
李淑琴住處購買安非他命，李淑琴並免費提供安非他命予上訴人
吸食，其於九十五年十二月初某日晚上，即看見上訴人在該處，
以少量安非他命放在玻璃管內火烤產生煙霧後吸食等語，其後於
檢察事務官詢問時復坦陳上訴人曾二次帶其至前開李淑琴住處購
買安非他命，嗣於九十八年十月七日第一審中及李淑琴販毒案於
九十七年五月二十一日審理時仍陳稱其透過上訴人向李淑琴購買
安非他命二次。雖黃紀紳於偵查中一度改稱不知上訴人介紹其向
李淑琴購買安非他命有無獲得好處，另於第一審中亦曾翻稱其係
在李淑琴住處購買安非他命一次，另在李淑琴住處附近購買安非
他命一次，嗣於李淑琴販毒案審理中復翻異稱其二次均在李淑琴
住處附近購買安非他命。其就二次向李淑琴購買安非他命之地點
及李淑琴究否免費提供安非他命予上訴人吸食之證述，雖前後不
盡相符。但原審以黃紀紳對其係經上訴人之介紹、陪同而向李淑
琴購買二次安非他命之基本事實，始終陳述一致，且黃紀紳於第
一審及李淑琴販毒案審理中之陳述，距案發時已甚久，又有上訴
人同時在庭之壓力，而其於警詢時之證述，復較具體明確，據謂
黃紀紳於警詢時之前開陳述為可採信，當時所陳上訴人因介紹其
向李淑琴購買安非他命，李淑琴即免費提供安非他命予上訴人施
用等情，亦與事實相符。已就案內所有證據，本於調查所得心證
，分別定其取捨，而憑以認定上訴人確二次幫助李淑琴販賣安非
他命予黃紀紳之依據；復就黃紀紳所述二次購買安非他命之地點
及李淑琴究否免費提供安非他命予上訴人吸食，前後有未盡一致
之情形，詳加敘述仍不得據為有利於上訴人論斷之理由。此係原
審踐行證據調查程序後，本諸合理性自由裁量所為證據評價之判
斷，既未違反經驗法則或論理法則，要不能指為違法。又原審依
憑卷內相關資料，以上訴人介紹、引介黃紀紳向李淑琴購買安非
他命，即可獲得李淑琴免費提供該毒品予其施用之事實已臻明瞭
，因認無就黃紀紳究係如何知悉李淑琴免費提供安非他命予上訴
人吸食乙節，再作無益調查之必要，尚無上訴意旨(三)所指調查未
盡之可言。至於其餘上訴意旨所執各詞，係就與犯罪構成要件無
涉之枝節漫為單純之事實爭辯，依首開說明，亦難認係適法之第
三審上訴理由。其關於幫助販賣第二級毒品二罪部分之上訴違背
法律上之程式，應予駁回。
二、關於偽證罪部分：
按上訴得對於判決之一部為之，未聲明為一部者，視為全部上訴
，刑事訴訟法第三百四十八條第一項定有明文。上訴人對原判決
不服，提起第三審上訴，未聲明為一部上訴，依前開規定，應視
為全部上訴（即關於上訴人偽證部分，視為已上訴）。惟第三審
上訴書狀，應敘述上訴之理由，其未敘述者，得於提起上訴後十
日內補提理由書於原審法院，已逾上述期間，而於第三審法院未
判決前仍未提出上訴理由書狀者，第三審法院應以判決駁回之，
為刑事訴訟法第三百八十二條第一項、第三百九十五條後段所明
定。本件上訴人不服原判決，於九十九年三月二日提起上訴，但
關於偽證部分，未敘述理由，迄今逾期已久，於本院未判決前仍
未提出，依上開規定，其此部分之上訴自非合法，應併予駁回。
據上論結，應依刑事訴訟法第三百九十五條，判決如主文。
中    華    民    國  一○○  年    五    月  二十六  日
                      最高法院刑事第四庭
                          審判長法官  謝  俊  雄  
                                法官  陳  世  雄  
                                法官  魏  新  和  
                                法官  徐  文  亮  
                                法官  吳  信  銘  
本件正本證明與原本無異
                                      書  記  官  
中    華    民    國  一○○  年    五    月  三十一  日
                                                      Ｅ